臺灣桃園地方法院民事裁定            100年度監宣字第114號
聲  請  人  彭梓尼
相  對  人  彭武助
關  係  人（即選定監護人）
            彭梓尼
關  係  人（即指定會同開具財產清冊之人）
            彭介芃
上列聲請人對於相對人聲請監護宣告事件，本院裁定如下：
    主  文
宣告彭武助（男；民國○○年○ 月○○日生；國民身分證統一編號：
Ｚ000000000號）為受監護宣告人。
選定彭梓尼（女；民國○○年○ 月○○日生；國民身分證統一編號：
Ｚ000000000號）為受監護宣告人彭武助之監護人。
指定彭介芃（男；民國○○年○ 月○ 日生；國民身分證統一編號：
Ｚ000000000號）為會同開具財產清冊之人。
聲請程序費用由受監護宣告人彭武助負擔。
    理  由
一、本件聲請意旨略以：聲請人為相對人彭武助之女，相對人約
    於五、六年前診斷為為失智，並無其他原因，只因失智導致
    目前之狀況，已因精神障礙、心智缺陷致不能為意思表示、
    受意思表示，且不能辨識其意思表示之效果，爰依民法第14
    條第1 項、民事訴訟法第597 條第1 項規定，聲請鈞院准予
    對相對人為監護宣告。並依民法第1111條規定指定聲請人為
    相對人之監護人暨指定彭介芃為會同開具財產清冊之人，並
    提出戶籍謄本、診斷證明書、中華民國身心障礙手冊影本、
    財產資料清單等為證。
二、按「對於因精神障礙或其他心智缺陷，致不能為意思表示或
    受意思表示，或不能辨識其意思表示之效果者，法院得因本
    人、配偶、四親等內之親屬、最近一年有同居事實之其他親
    屬、檢察官、主管機關或社會福利機構之聲請，為監護之宣
    告」，民法第14條第1 項定有明文。
三、本件經本院於鑑定人行政院退除役官兵輔導委員會桃園榮民
    醫院所屬精神鑑定醫師徐立仁先生前訊問相對人結果，相對
    人無法回答，僅會發出無法理解之聲音，走路可以，但據家
    屬稱近期有大小便失禁；另經訊問鑑定人所屬精神鑑定醫師
    徐立仁先生稱「病患為失智症患者，75年鑑定係輕度失智，
    住院期間認知功能退化，日常生活都賴他人照理，無法為有
    意義的溝通，其他詳如精神鑑定報告」等語（參見本院民國
    100 年7 月5 日訊問筆錄）。而依鑑定人行政院退除役官兵
    輔導委員會桃園榮民醫院就相對人之精神狀態所為之鑑定結
    果略稱：個案目前記憶力與各項基本能力嚴重退化，無法進
    行有意義的對談，無法理解與遵從簡單指示，整體功能屬重
    度失智程度，整體評估個案因重度失智症，致完全不能為意
    思表示、受意思表示或辨識意思表示之效果等語，有該院精
    神鑑定報告書在卷可參。本院審酌於現場訊問時相對人之精
    神、心智反應等狀況並參酌鑑定人之上揭意見，認相對人目
    前之精神障礙與心智缺陷之程度，已無為意思表示或受意思
    表示或辨識意思表示之效果的能力，而符合受監護宣告之要
    件，爰依法宣告彭武助為應受監護宣告之人。
四、次按「受監護宣告之人應置監護人」、「法院為監護之宣告
    時，應依職權就配偶、四親等內之親屬、最近一年有同居事
    實之其他親屬、主管機關、社會福利機構或其他適當之人選
    定一人或數人為監護人，並同時指定會同開具財產清冊之人
    。法院為前項選定及指定前，得命主管機關或社會福利機構
    進行訪視，提出調查報告及建議。監護之聲請人或利害關係
    人亦得提出相關資料或證據，供法院斟酌」、「法院選定監
    護人時，應依受監護宣告之人之最佳利益，優先考量受監護
    宣告之人之意見，審酌一切情狀，並注意下列事項：一、受
    監護宣告之人之身心狀態與生活及財產狀況。二、受監護宣
    告之人與其配偶、子女或其他共同生活之人間之情感狀況。
    三、監護人之職業、經歷、意見及其與受監護宣告之人之利
    害關係。四、法人為監護人時，其事業之種類與內容，法人
    及其代表人與受監護宣告之人之利害關係」，民法第1110條
    、第1111條、第1111條之1 分別定有明文。
五、本件經本院函請桃園縣政府委託之桃園縣社會工作師公會派
    員進行訪視後，據其提出之評估建議略稱：聲請人為受監護
    宣告人之長女，另關係人彭介芃為受監護宣告人之長子，二
    人均為受監護宣告人之主要照顧者，並由聲請人負責支付受
    監護宣告人之照顧費用，二人均有意願分別來擔任受監護宣
    告人之監護人及會同開具財產清冊之人，且二人之陳述未見
    明顯異狀，請以相對人之最佳利益為考量，並參酌相關事證
    後予以綜合裁量等語，有該公會民國100 年6 月13日桃姚字
    第100208號函暨所附監護宣告調查訪視報告附卷可參，雖該
    報告並無任何建設性之建議，然可知悉者，乃社工並未述及
    聲請人彭梓尼與關係人彭介芃有何不適任之原因。
六、綜上所述，聲請人彭梓尼為受監護宣告人彭武助之女，另關
    係人彭介芃為受監護宣告人之子，於受監護宣告人發病後均
    由其二人照顧並處理相關事宜，且均有意願擔任監護人、會
    同開具財產清冊之人，又無不適或不宜擔任監護人的積、消
    極原因，如由彭梓尼為受監護宣告人之監護人，及由彭介芃
    擔任會同開具財產清冊之人，應能符合受監護宣告人之最佳
    利益，爰依法選定彭梓尼為受監護宣告人彭武助之監護人，
    以及指定彭介芃為會同開具財產清冊之人。
七、依民事訴訟法第604 條第1 項、第608 條第1 項，裁定如主
    文。
中    華    民    國   100    年    7     月    29    日
                        家事法庭法  官  鄭新後
上列正本證明與原本無異。
本裁定就對相對人之監護宣告部分不得抗告；另就其餘有關選定
監護人及指定會同開具財產清冊之人部分如有不服，應於本裁定
送達後10日內向本院提出抗告狀。
中    華    民    國   100    年    7     月    29    日
                                書記官  許家齡